【裁判字號】    89,訴,65
【裁判日期】    890922
【裁判案由】    侵權行為損害賠償
【裁判全文】
臺灣高等法院民事裁定  八十九年度訴字第六十五號
      原      告  甲○○
                  乙○○
      被      告  丙○○
右當事人間因侵權行為損害賠償事件，經原告提起附帶民事訴訟，由本院刑事庭裁定
移送，本院裁定如左︰
    主    文
原告之訴駁回。
訴訟費用由原告負擔。
    理    由
一、原告甲○○起訴主張被告丙○○先後於八十六年九月十日召集連會首共七十一會
    ，每會一萬元之互助會（下稱乙會），及於八十七年五月一日召集連會首共五十
    一會，每會二萬元之互助會（下稱丙會），原告參加乙會二會，丙會一會，被告
    於八十七年十一月二十日收取互助會款後，即捲款潛逃，乙會已標十六會，丙會
    已標八會，原告現均為活會，故請求被告應給付原告乙會會款新台幣（下同）三
    十二萬元，丙會會款十六萬元，合計四十八萬元等語。
    原告乙○○起訴主張其參加上開乙會（由丁○○轉讓）互助會一會，現仍為活會
    ，故請求被告應給付會款十六萬元等語。
二、按附帶民事訴訟，係因犯罪而受損害之人請求回復其損害之程序，其請求之範圍
    ，應依民法之規定，故附帶民事訴訟必限於起訴之犯罪事實侵害個人私權，致生
    損害者，始得提起之。又附帶民事訴訟之提起，必以刑事訴訟程序之存在為前提
    ，若刑事訴訟未經提起公訴或自訴，即不得對於應負賠償責任之人提起附帶民事
    訴訟（最高法院二十六年鄂附字第二十二號判例、二十九年附字第六十四號判例
    參照）。
三、查被告因召集互助會涉嫌詐欺，固經檢察官提起公訴，並經台北地方法院及本院
    依詐欺罪判處有期徒刑一年確定在案，有台北地檢署八十八年偵字第四二六九號
    起訴書、台北地方法院八十八年度訴字第七一四號、本院八十八年度上訴字第三
    二○八號判決書在卷可稽，惟查經起訴並判刑確定者僅為甲會（自八十五年九月
    二十日起會，會員共七十一人，每會一萬元）其中之七人被被告冒標，乙、丙會
    雖由檢察官移送併辦，但法院認定乙、丙會並未被冒標，亦查無其他証據足以証
    明有詐欺情事，故退回檢察官另行偵辦，檢察官則以該部分與甲會有連續犯之關
    係，為裁判上一罪，故為不起訴之處分，有台北地檢署八十九年度偵字第二七八
    ○號不起訴處分書在卷可稽，是原告二人所參加之乙、丙會並未在刑事判決所認
    定犯罪事實之範圍，亦即該部分並未為有罪之認定，依上開最高法院判例之意旨
    ，原告二人均不得提起附帶民事訴訟，其逕行提起即屬民事訴訟法第二百四十九
    條第一項第六款所謂起訴不備其他要件，自應以裁定駁回其訴（最高法院四十四
    年台抗字第四號參照）。
四、據上論結，本件原告之訴為不合法，依民事訴訟法第九十五條、第七十八條，裁
    定如主文。
中      華      民      國    八十九    年      九      月    二十二    日
                                民事第九庭
                                    審判長法  官  吳  謙  仁
                                          法  官  魏  大  喨
                                          法  官  林  樹  埔
右正本係照原本作成。
不得抗告。
中      華      民      國    八十九    年      九      月    二十五    日
                                          書記官  林  初  枝


司法院資訊處製作；財團法人民間司法改革基金會備份。
